【裁判字號】    99,易,2177
【裁判日期】    991028
【裁判案由】    家暴傷害
【裁判全文】
臺灣板橋地方法院刑事判決              99年度易字第2177號
公  訴  人  臺灣板橋地方法院檢察署檢察官
被      告  乙○○
上列被告因家暴傷害案件，經檢察官提起公訴（99年度偵續字第
453 號），本院判決如下：
    主  文
乙○○傷害人之身體，處拘役拾日，如易科罰金，以新臺幣壹
仟元折算壹日。
    事  實
壹、乙○○與丁○○為兄妹，具有家庭暴力防治法第3 條第4 款
    家庭成員關係，二人素有不睦。丁○○於民國99年1 月11日
    晚間7 時許，偕其女楊茗茗與友人楊聲燕前往臺北縣板橋市
    ○○街63號2 樓探視父母，與乙○○互起口角，乙○○即基
    於傷害之故意，持木棍（未據扣案）及徒手毆打丁○○，致
    丁○○受有右頸部皮下瘀血、頭部血腫、右手皮下瘀血之傷
    害。嗣經丁○○報警處理而查獲。
貳、案經丁○○訴由臺北縣政府警察局板橋分局報請臺灣板橋地
    方法院檢察署檢察官偵查起訴。
    理  由
壹、按被告以外之人於審判外之言詞或書面陳述，除法律有規定
    者外，不得作為證據，刑事訴訟法第159 條第1 項定有明文
    。而被告以外之人於偵查中向檢察官所為之陳述，除顯有不
    可信之情況者外，得為證據，則據同法第159 條之1 第2 項
    規定甚明。茲證人丁○○、楊茗茗、楊聲燕、楊袁祥英於偵
    查中具結（除楊茗茗外）向檢察官所為陳述，雖係被告乙○○以外之人於審判外之陳述，然於本案並無顯不可信之情況
    ，均應認有證據能力。
貳、認定犯罪事實之證據及理由
一、訊據被告矢口否認有何傷害犯行，辯稱：伊係因告訴人一再
    騷擾父母，乃與之發生口角，並未動手毆打告訴人云云。經
    查：
  (一)被告與告訴人為兄妹關係，於99年1 月11日晚間7 時許，在
    臺北縣板橋市○○街63號2 樓遇告訴人偕其女楊茗茗前來探
    視父母，與之互生齟齬之事實，業據被告於本院審理時坦承
    不諱，並經證人即告訴人於檢察官訊問時就此部分具結證述
    明確，此情足堪認定。
  (二)被告雖否認有何傷害行為，然上開犯罪事實，業經證人即告
    訴人於檢察官訊問時具結證述綦詳，與證人楊茗茗於檢察官
    訊問時證述：「當天媽媽帶我去找爺爺，我們帶東西去給爺
    爺，到二樓時，大舅（即被告）拿木棍打媽媽。」、「（問
    ：是否有看到大舅打媽媽？）有。」、「大舅在爺爺房子裡
    打媽媽，後來媽媽跑到樓下，跑到雜貨店，我在爺爺家大哭
    ，媽媽叫警察來。」等語（見臺灣板橋地方法院檢察署99年
    度偵續字第453 號偵查卷宗第40、41頁），互核尚無二致，
    證人楊聲燕於檢察官訊問時亦具結證稱：「（問：乙○○與
    丁○○在99年1 月11日發生爭吵時，你是否有看到？）我與
    丁○○是朋友，我家在板橋市○○路49巷，丁○○她爸住在
    2 樓，他哥哥乙○○住1 樓。」、「……我們剛到，我們從
    1 樓要上2 樓時，她哥哥突然就打她。」、「她哥哥跑到2
    樓，丁○○就趕快跑到1 樓，我是在1 樓看到她哥哥手上拿
    東西打丁○○。」等語（見前揭偵查卷宗第39頁) ，並有亞
    東紀念醫院診斷證明書1 件附卷可資佐證，俱徵被告確於99
    年1 月11日晚間7 時許，在臺北縣板橋市○○街63號2 樓及
    樓梯間，以木棍及徒手毆打告訴人，致告訴人受有右頸部皮
    下瘀血、頭部血腫、右手皮下瘀血等傷害。
  (三)至證人即被告與告訴人之母楊袁祥英於檢察官訊問時雖證稱
    ：「（問：當天是否看到乙○○拿木棍打丁○○頭部？）我
    沒看到。」等語（見臺灣板橋地方法院檢察署99年度偵字第
    4947號偵查卷宗第34頁），然被告與告訴人於本案發生時，
    曾因財產問題發生口角，證人楊袁祥英在場竟未聽聞，而於
    檢察官訊問時證稱：「……我在客廳看電視，我也沒有聽到
    他們在吵架。」等語（見前揭偵查卷宗第34頁），所為陳述
    ，顯因身為人母而有避重就輕之情，不足為據。另經本院依
    被告之聲請傳喚證人丙○○、甲○○到庭詰問後，渠二人於
    本案發生時均未在場，被告於本院審理時亦供稱：「……丙○○當天沒有在樓上，所以我跟我妹妹發生爭執的經過，丙○○沒有看到，當天也沒有到樓上，至於丙○○何時來樓下
    ，我不清楚，是當天晚上8 、9 點的時候，有到我家樓下，
    當時事情已經結束了……我太太也沒有一起上去，整個過程
    ，我太太都在我家裡照顧我父親……」等語（見本院99年10
    月7 日審判筆錄），證人丙○○、甲○○所為陳述，自不足
    為有利被告之認定。
  (四)綜上，本案事證明確，被告犯行堪予認定。
二、核被告所為，係犯刑法第277 條第1 項之傷害罪。爰審酌被
    告與告訴人為兄妹關係，未知和睦相處，遇有紛爭，貿然以
    暴力相向，致告訴人受傷，應予非難，兼衡被告之素行、智
    識程度，其犯罪之動機、目的、手段、所肇告訴人傷勢，暨
    被告犯罪後之態度等一切情狀，量處如主文所示之刑，並諭
    知易科罰金之折算標準，資為懲儆。至被告持以毆打告訴人
    所用木棍，未據扣案，於本案亦無證據證明為被告所有之物
    ，爰不併予宣告沒收，附此敘明。
據上論斷，應依刑事訴訟法第299 條第1 項前段，刑法第277 條
第1 項、第41條第1 項前段，刑法施行法第1 條之1 ，判決如主
文。
本案經檢察官鄭淑壬到庭執行職務。
中    華    民    國    99    年    10    月    28    日
                  刑事第十九庭  法  官  廖怡貞
上列正本證明與原本無異。
如不服本判決，應於判決送達後10日內敘明上訴理由，向本院提
出上訴狀 (應附繕本) ，上訴於臺灣高等法院。其未敘述上訴理
由者，應於上訴期間屆滿後20日內向本院補提理由書「切勿逕送
上級法院」。
                                書記官  林惠齡
中    華    民    國    99    年    10    月    28    日
附錄本案論罪科刑法條全文：
中華民國刑法第277條
傷害人之身體或健康者，處3年以下有期徒刑、拘役或1千元以下
罰金。
犯前項之罪因而致人於死者，處無期徒刑或7年以上有期徒刑；
致重傷者，處3年以上10年以下有期徒刑。

司法院資訊處製作；財團法人民間司法改革基金會備份。
